【裁判字號】    92,簡上,265
【裁判日期】    920924
【裁判案由】    給付和解金和違約金
【裁判全文】
臺灣高雄地方法院民事判決  九十二年度簡上字第二六五號
    上  訴  人  甲○○
    被 上 訴人  乙○○
當事人間請求給付和解金和違約金事件，上訴人對於中華民國九十二年五月六日本院
高雄簡易庭九十一年度雄簡字第一九一八號第一審判決提起上訴，本院於民國九十二
年九月十日言詞辯論終結，判決如下：
    主      文
上訴駁回。
第二審訴訟費用由上訴人負擔。
    事實及理由
一、上訴人起訴主張：兩造於民國九十年三月間，因互毆傷害及恐嚇之刑事案件涉訟
    ，於該案審理中，因被上訴人央求和解，兩造遂經律師協商後簽訂和解契約，約
    定由被上訴人給付新台幣（下同）二萬五千元之和解金，雙方關於互控刑事告訴
    乃論罪責部份應共同陳報法院表明撤回對他方刑事之告訴且不再追究之旨，另非
    告訴乃論部份，亦應釋明已和解不再追究之旨，....；任何一方如有違反，應給
    付他方二十五萬元之懲罰性違約金。嗣後，伊已依約撤回刑事告訴乃論罪部份及
    就非告訴乃論之恐嚇罪部份表明不再追究之意思，被上訴人亦因此經鈞院刑事庭
    就傷害罪嫌部份為不受理之判決、恐嚇部份為僅科處罰金二千元之刑責。詎被上
    訴人竟未依約給付和解金額，致使伊須額外支出大量之時間、金錢、勞力提起本
    件訴訟，且上開刑事案件如非經伊撤回訴訟，被上訴人可能被判處二至四月不等
    之有期徒刑而須繳交五萬至十萬餘元之罰金，故伊請求二十五萬元之違約金，應
    屬合理。爰依和解契約之法律關係提起本訴，請求被上訴人給付二萬五千元和解
    金額及二十五萬元之違約金，合計共二十七萬五千元，及自起訴狀繕本送達翌日
    起至清償日止，按年息百分之五計算之利息。原審判命被上訴人應給付五萬元本
    息，並駁回上訴人其餘請求，被上訴人敗訴部分未據提起上訴，已經確定；上訴
    人不服其敗訴部分，提起本件上訴，並於本院聲明：(一)原判決關於駁回上訴人在
    第一審五萬五千元及該部分假執行之聲請暨命負擔訴訟費用部分之裁判均廢棄。
    (二)右廢棄部分，被上訴人應再給付上訴人五萬元，及自起訴狀繕本送達翌日起至
    清償日止，按年息百分之五計算之利息。
二、被上訴人則以：伊已給付上訴人二萬五千元之和解金，並無違約，上訴人本件請
    求自無理由，縱認伊尚未給付上開和解金，尚應給付上訴人違約金，亦請鈞院審
    酌兩造約定之和解金額只有二萬五千元，而違約金竟高達二十五萬元，及兩造係
    因互毆而和解，即使被上訴人未依約給付和解金，上訴人亦無其他損害可言，故
    其請求二十五萬元之違約金顯然偏高，請求酌減至五千元等語置辯。並於本院聲
    明：請求駁回上訴。
三、兩造不爭執之事項：
  (一)被上訴人於九十年十月三日下午二時十分許，前往上訴人經營之牡羊座咖啡館消
    費時，兩造因故發生爭執，互相扭打成傷，嗣被上訴人於同日下午二時二十分許
    ，前往涂法醫診所驗傷時，巧遇上訴人及其母，被上訴人復對上訴人及其母辱罵
    ：「死肥婆、豬頭」及恫稱：「把你女兒顧好，等著幫你女兒收屍！」等語，嗣
    經兩造提出刑事告訴，經檢察官分別以上訴人涉犯傷害罪嫌，被上訴人涉犯傷害
    、恐嚇及公然侮辱等罪嫌提起公訴，經兩造於本院刑事庭審理中互相撤回告訴乃
    論傷害、公然侮辱罪嫌之告訴，而均獲不受理判決，被上訴人涉犯之恐嚇罪嫌部
    分，則經判處罰金二千元，准予易服勞役，緩刑二年確定等情，有台灣高雄地方
    法院檢察署九十年度偵字第二０三八九號起訴書及本院九十一年度易字第三三一
    號刑事判決附卷可稽（見原審卷第六至十頁）。
  (二)兩造於九十一年一月二十五日簽訂之和解書內容略為：雙方因台灣高雄地方法院
    九十一年度易字第三三一號刑事傷害等案件，達成和解，條件如左：本和解成立
    後，被上訴人應給付上訴人二萬五千元，被上訴人如期清償後，雙方相互間就本
    案即無其他任何告訴或請求權利；關於互控刑事告訴乃論罪責部分，應共同陳報
    法院表明撤回對他方刑事之告訴，且不再追究之旨；另非告訴乃論部分，亦應釋
    明已和解不再追究之旨，除當事人一方違約外，他方不得再以書狀為任何訴訟上
    之攻擊。如被上訴人因此或刑事無罪或其他有利判決，亦不得據此對上訴人主張
    解除本和解或為任何告訴或請求，否則，上訴人得沒收被上訴人給付之和解金全
    部，被上訴人不得異議。任何一方如有違反，應給付他方新台幣二十五萬元整之
    懲罰性違約金。此有和解書在卷可稽（見原審卷第十一頁）。
  (三)兩造在黃椿琪律師事務所簽署上開和解書當時，被上訴人尚未給付上訴人二萬五
    千元之和解金。
四、上訴人主張之前開事實，業經原審以被上訴人確未依和解書給付二萬五千元，而
    判命其應給付二萬五千元及酌定違約金二萬五千元，合計五萬元，並因被上訴人
    未聲明不服而確定。而上訴人係主張原審僅判命被上訴人給付二萬五千元之違約
    金尚屬偏低而上訴請求應再給付五萬元，是本件應審酌之兩造爭點為上訴人請求
    被上訴人給付之違約金是否過高？茲將本院判斷分述如下：
  (一)按約定之違約金額過高者，法院得減至相當之數額。民法第二百五十二條定有明
    文。又按違約金是否相當，應依一般客觀事實、社會經濟狀況及當事人所受損害
    情形，以為衡量之標準，若所約定之額數，與實際損害顯相懸殊者，法院自得酌
    予核減，並不因懲罰性違約金或賠償額預定性違約金而異。最高法院八十二年度
    台上字第二五二九號裁判意旨參照。
  (二)兩造和解書固約定任何一方違約，應給付他方二十五萬元之懲罰性違約金，然依
    前開說明，懲罰性違約金如果約定過高，法院亦得依職權予以酌減。本院斟酌本
    件違約金之請求原因係因被上訴人未依和解契約履行給付上訴人二萬五千元和解
    金之義務，致上訴人而需另行撰寫起訴狀提起本件訴訟請求，歷經原審八次到庭
    辯論，並經引導送達後始合法通知被上訴人，因而額外花費時間、金錢、勞力涉
    訟所致；而兩造約定被上訴人應給付之和解金額為二萬五千元，且兩造係因互毆
    傷害，均經檢察官提起公訴後而達成和解，並均已於本院刑事庭審理中互相撤回
    告訴而均獲不受理之判決及上訴人經營咖啡館，被上訴人任職護士，及目前整體
    社會經濟景氣低迷等一切情狀，認上訴人請求二十五萬元之違約金，尚嫌過高，
    應予核減為二萬五千元，方為公允；上訴人逾此數額之請求，尚屬過高，為無理
    由，不應准許。
五、綜上所述，原審經斟酌結果，認上訴人得請求之違約金為二萬五千元而命被上訴
    人給付，並駁回逾此駁回部分之違約金請求及其假執行之聲請，核無不合，上訴
    意旨指摘原判決此部分不當，求予廢棄改判，為無理由，應予駁回。
六、本件事證已臻明確，兩造其餘攻擊防禦方法，經審酌後認對本判決結果不生影響
    ，爰不逐一論駁，附此敘明。
據上論結，本件上訴為無理由，依民事訴訟法第四百三十六條之一第三項、第四百四
十九條第一項、第七十八條，判決如主文。
中      華      民      國    九十二    年      九      月    二十四     日
                              台灣高雄地方法院民事第一庭
~B審判長法官   林紀元
~B法      官   唐照明
~B法      官   蘇姿月
正本係照原本作成。
本判決不得上訴。
中      華      民      國    九十二    年      九      月    二十四     日
~B法院書記官  歐文政


司法院資訊處製作；財團法人民間司法改革基金會備份。
